【裁判字號】    97,再,2
【裁判日期】    971215
【裁判案由】    聲請再審
【裁判全文】
臺灣屏東地方法院民事判決                 97年度再字第2號
再審原告    乙○○
                      3號
訴訟代理人  史乃文律師
複代理人    曾慶雲律師
複代理人    吳永茂律師
再審被告    興泰實業股份有限公司
法定代理人  甲○○
訴訟代理人  丙○○
上列再審原告對於民國96年8 月6 日本院96年度促字第18075 號
支付命令提起再審，本院於民國97年12月1 日言詞辯論終結，判
決如下：
    主  文
再審之訴駁回。
再審訴訟費用由再審原告負擔。
    事  實  及  理  由
一、按「再審之訴，應於三十日之不變期間內提起。前項期間，
    自判決確定時起算，判決於送達前確定者，自送達時起算；
    其再審之理由發生或知悉在後者，均自知悉時起算。但自判
    決確定後已逾五年者，不得提起。以第496 條第1 項第5 款
    、第6 款或第12款情形為再審之理由者，不適用前項但書之
    規定。」民事訴訟法第500 條第1 項、第2 項、第3 項分別
    定有明文。本件再審原告主張本院96年度促字第18075 號支
    付命令有民事訴訟法第496 條第1 項第6 款之事由，而於96
    年12月27日始知悉，於97年1 月16日提起本件再審之訴，有
    再審原告所提再審起訴狀上所蓋本院收文章戳附卷可稽，未
    逾上開不變期間，合先敘明。
二、再審原告主張：
（一）再審被告以再審原告積欠新臺幣（下同）134 萬1443元債
      務及自支付命令送達翌日至清償日止，按週年利率百分之
      五計之利息，並賠償程序費用新臺幣1 千元為由，向本院
      聲請核發96年度促字第18075 號支付命令（以下稱系爭支
      付命令），將再審原告之住址繕寫為屏東縣新埤鄉○○路
      23 巷3號，經法院向該址送達支付命令而未獲會晤本人亦
      無法受領文書之同居人或受僱人，而將該文書寄存於潮州
      派出所，惟查，再審原告之戶籍地址為屏東縣新埤鄉○○
      街23巷3 號，與系爭支付命令送達之址不同。然查，屏東
      縣新埤鄉○○村○○○○街，自始未有仁愛路。因此，系
      爭支付命令因自始即未曾合法送達，故不生合法送達債務
      人之效力，原法院核發支付命令確定證明書，自始無依據
      ，按民事訴訟法515 條規定，系爭支付命令因未於3 個月
      內送達於再審原告而失其效力，原法院核發支付命令確定
      證明書，顯有民事訴訟法496 條第1 項第1 款所定「適用
      法規顯有錯誤」之再審事由云云。
（二）再審被告於最初向再審原告所為存證信函之送達地址與再
      審被告向本院呈報再審原告之戶籍地址之狀紙所載地址均
      為正確，可知再審被告明知再審原告之正確地址，然再審
      被告於嗣後，向本院聲請支付命令之再審原告之所載地址
      為屏東縣新埤鄉○○路23巷3 號卻為錯誤繕寫；再之後向
      本院聲請強制執行，其上再審原告之地址屏東縣新埤鄉○
      ○村○○路23巷5 號即再次為錯誤繕寫，且錯誤之處更增
      加了再審原告地址號碼之錯誤。核此，再審被告係明知再
      審原告之正確地址，卻惡意繕寫錯誤之地址以為送達。亦
      有民事訴訟法第496 條第1 項第6 款所定「當事人之他造
      之住居所，指為所在不明而與涉訟」之再審事由。
（三）再審被告以再審原告之錯誤戶籍地址，即屏東縣新埤鄉○
      ○村○○路（正確為仁愛街）23巷3 號為系爭支付命令之
      送達，惟屏東縣新埤鄉○○村○○○○街，尚無仁愛路，
      按「送達不能依前二條規定為之者，得將文書寄存送達地
      之自治或警察機關，並作送達通知書兩份，一份黏貼於應
      受送達人住居所、事務所、營業所或其就業處所門首，另
      一份置於送達處所信箱或其他適當位置，以為送達。」。
      民事訴訟法第138 條第1 項定有明文。從而依上開規定，
      送達人應另置一份送達書於應送達處所信箱或其他適當位
      置，以為送達，惟查本件支付命令送達人並無另置一份送
      達書於應送達處所信箱或其他位置，自不生合法送達之效
      。核此，再審原告以系爭支付命令所載再審原告之地址為
      屏東縣新埤鄉○○村○○路23巷3 號，所為之送達並非合
      法之送達，自難認前開支付命令業已合法送達再審原告而
      確定，爰此請求廢棄系爭支付命令及其確定證明書。
三、再審被告則以：
（一）關於本案仁愛街誤載為仁愛路之情形，實乃被告公司筆誤
      所致，且一般人習見仁愛路久矣，對不熟悉地方之仁愛街
      誤載為仁愛路，並非為不可能之事。
（二）系爭支付命令，已經因郵務士採行寄存送達方式送達，按
      民事訴訟法對於送達有多種法定方式，只要程序上符合法
      定要件，即生合法送達之效力，而督促程序之支付命令送
      達，依法除不得為公示送達外，再無其他限制，因此該支
      付命令已生合法送達效力。
（三）又查，臺灣郵政股份有限公司（下稱臺灣郵政）於96年印
      製之郵遞區號3+2 查詢手冊中，有關屏東縣新埤鄉全鄉之
      郵遞區號，也僅載有「仁愛路、全、92541 」、並未記載
      「仁愛街」，更無同時記載之情形，另臺灣郵政於94年5
      月出刊之「臺灣地區郵遞區號簿」已出現記載仁愛路。而
      就郵務士言，將仁愛街與仁愛路視為同一概念、同一處所
      之同一選擇，於送件實務上並無不同。亦無妨礙郵務士之
      送達。
（四）再審原告之戶籍地址仍為屏東縣新埤鄉○○村○○街23巷
      3 號，顯然再審原告仍居住屏東縣新埤鄉境內唯一之仁愛
      街，因此該住所即為再審原告應受送達之處所無訛。按最
      高法院64年台抗字第481 號判例係指「設其送達之處所，
      雖原為應受送達之住居所，事務所或營業所而實際上已變
      更者，該原住居所、事務所或營業所，即非應為送達之處
      所，自不得於該原處所為寄存送達」，而本案再審原告之
      戶籍地經查仍為原住所並無變更之情形，則該住所即為應
      受送達之住所，再審原告引用該判例為自己有利之解釋，
      顯有斷章取義之嫌。
（五）本案顯無再審原告主張之再審事由存在，故再審原告提起
      本件再審之訴為無理由等語置辯。並於本院聲明再審原告
      之訴駁回。
四、兩造不爭執之事項：再審被告有聲請支付命令經本院以96年
    度促字第18075 號核發支付命令（即系爭支付命令），並經
    本院於96年9 月21日核發確定證明書證明系爭支付命令於96
    年9 月17日確定。
五、兩造之爭點：系爭支付命令送達相對人即本件之再審原告之
    住址屏東縣新埤鄉○○街23巷3 號是否合法送達。
六、再審原告提起本件再審之訴主張原確定判決有民事訴訟法第
    496 條第1 項第6 款規定「當事人知他造之住居所，指為所
    在不明而與涉訟者。」之再審事由，茲就再審原告主張再審
    理由分述如下：
  (一)查臺灣郵政於96年印製之郵遞區號3+2 查詢手冊中，有關屏
    東縣新埤鄉全鄉之郵遞區號，僅載有「仁愛路、全、92541
    」、並未記載「仁愛街」，更無同時記載之情形，另臺灣郵
    政於94年5 月出刊之「臺灣地區郵遞區號簿」已出現記載仁
    愛路。而就郵務士言，將仁愛街與仁愛路視為同一概念、同
    一處所之同一選擇，於送件實務上並無不同。亦無妨礙郵務
    士之送達。
  (二)系爭支付命令經郵務人員合法送達亦據送達之郵務人員即郵
    務士丁○○到庭證述明確，其證稱如下：【（法官先提示卷
    內送達證書掛號280235號、郵政便箋：查新埤鄉○○○○街
    無仁愛路。該件掛號按章寄存於新埤派出所確按章送達通知
    書粘貼於應受送達人之住址「仁愛街」乙○○，郵務士丁○
    ○，郵務稽查陳榮斌）有何意見？證人（春福）答：１、那
    張郵政便箋是郵務稽查陳榮斌寫的，郵務士丁○○的章也是
    陳榮斌幫我蓋上的，這件事我並不知情。２、上開送達證書
    是我送達的，是我送到派出所，我有貼一張送達通知書在乙
    ○○之門口，那個門口是仁愛街23巷3 號。法官問：屏東縣
    新埤鄉○○○○路？證人（春福）答：沒有。法官問：之前
    你有送過信件到屏東縣新埤鄉○○街23巷3 號嗎？證人（春
    福）答：我有送過，因我擔任郵差很久，我可以判斷是他們
    家的太太出來收的。如果法院的文書，是送2 次沒有人收，
    我們才會送達到派出所。這次送達是沒有人收，他太太也不
    在，我才寄存送達到派出所，本件法院文書上面的地址是寫
    仁愛路，是寫錯，但我送到仁愛街。原告訴代問：當時你製
    作幾份送達通知書？證人（春福）答：一份。法官問：送達
    通知書應該寫兩份，一份粘貼於應受送達人住居所、事務所
    、營業所門首，一份置於該送達處所信箱或其他適當處所。
    是否有規定一份要放在信箱？證人（春福）答：送達通知書
    是兩張複寫的，我將兩張同時貼在門口，因為並沒有規定說
    要一張貼在信箱，一張貼在門口。送達通知書貼上去是不會
    飛走的，除非當事人自己撕掉等語。】愈見系爭支付命令已
    合法送達。
  (三)寄存送達無論應受送達人已否知悉及何時知悉，均於民事訴
    訟法第138 條第2 項所定發生效力之日視為已有送達。系爭
    支付命令於96年8 月13日寄存於再審原告住所地，於同年月
    23日發生送達效力，則系爭支付命令已合法送達，自不待言
    。
七、系爭支付命令既經合法送達，已如前述，則再審原告以該支
    付命令送達不合法為由提起再審之訴，其主張自無理由，應
    予駁回。
八、結論；本件再審原告之訴為無理由，依民事訴訟法第505 條
    、第504 條、第78條裁定如主文。
中    華    民    國    97    年    12    月    15    日
                  民事第二庭    法  官  張世賢
正本係照原本作成。
如不服本判決，應於收受送達後20日內向本院提出上訴書狀，其
未表明上訴理由者，應於提出上訴後20日內向本院補提理由書狀
（均須按他造當事人之人數附繕本）。
                                書記官  粘嫦珠
中    華    民    國    97    年    12    月    15    日


司法院資訊處製作；財團法人民間司法改革基金會備份。
